臺灣高等法院民事判決　　　　　　　　　 96年度上字第205號
上　訴　人　臺灣土地銀行股份有限公司
法定代理人　丁○○
訴訟代理人　甲○○
被　上訴人　丙○○
　　　　　　乙○○
上列當事人間給付票款事件，上訴人對於中華民國95年12月29日
臺灣台北地方法院95年度北訴字第17號第一審判決提起上訴，並
追加訴訟標的，本院於96年12月4日言詞辯論終結，判決如下：
    主  文
原判決關於駁回上訴人後開第2項之訴部分，並訴訟費用之裁判
（確定部分除外），均廢棄。
上廢棄部分，被上訴人應與原審共同被告皇德水電工程有限公司
連帶給付上訴人新臺幣壹佰陸拾萬陸仟貳佰柒拾玖元，及其中新
臺幣壹佰陸拾萬陸仟貳佰柒拾陸元部分，自民國95年8月10日起
至清償日止，按週年利率4.44%計算之利息，暨自民國95年9月11
日起至清償日止，逾期在6個月以內者，按上開利率10%，逾期在
6個月以上者，按上開利率20%計算之違約金。
第一、二審訴訟費用（確定部分除外），由被上訴人連帶負擔。
    事實及理由
一、被上訴人經合法通知未於言詞辯論期日到場，核無民事訴訟
    法第386條各款情形，應由上訴人聲請，由其一造辯論而為
    判決。
二、按於第二審為訴之變更或追加，非經他造同意，不得為之，
    但請求之基礎事實同一者，不在此限，民事訴訟法第446條
    第1項、第255條第1項第2款定有明文。所謂「請求之基礎事
    實同一，係指變更或追加之訴與原訴之主要爭點有其共同性
    ，各請求利益之主張在社會生活上可認為同一或關連，而就
    原請求之訴訟及證據資料，於審理繼續進行在相當程度範圍
    內具有同一性或一體性，得期待於後請求之審理予以利用，
    俾先後兩請求在同一程序得加以解決，避免重複審理，進而
    為統一解決紛爭者，即屬之」（最高法院90年度台抗字第2
    號裁定參照）。本件上訴人於本院追加連帶保證之法律關係
    ，其事實與原訴消費借貸之基礎事實顯屬同一，揆諸首揭說
    明，應予准許。
三、上訴人法定代理人即總經理張義雄於96年8月17日請辭，經
    行政院核定由丁○○擔任總經理，有財政部96年8月6日台財
    人字第09608510300號函可稽，其具狀聲明承受訴訟，核無
    不合，應予准許。
四、上訴人起訴主張：原審共同被告皇德水電工程有限公司（下
    稱皇德公司）於民國94年9月11日邀同被上訴人向上訴人借
    款新臺幣（下同）200萬元，借款期間自94年9月28日起至95
    年9月28日止，約定利息按上訴人基本利率加3.2碼計算計為
    週年利率4.17%，嗣後依上訴人公告基準利率調整，以每月
    為l期，按期攤還，如未按期攤還，借款人即喪失期限利益
    ，借款視為全部到期，並自違約之日起，逾期在6個月以內
    者，按上開利率10%，逾期超過6個月者，按上開利率20%計
    算違約金，並共同簽發，發票日為94年9月11日，未載到期
    日，票面金額為200萬元之本票l紙。詎皇德公司自95年8月
    10日起即未繳款，依上開約定借款視為全部到期，上訴人為
    本票付款之提示，竟遭未獲付款，尚積欠1,606,279元，爰
    依消費借貸及票據之法律關係，提請求原審被告皇德公司與
    被上訴人應連帶給付1,606,279元及其中1,606,276元部分自
    95年8月10日起至清償日止，按週年利率4.44%計算之利息，
    及自95年9月11日起至清償日止，逾期在6個月以內者，按上
    開利率10%，逾期在6個月以上者，按上開利率20%計算之違
    約金。
五、被上訴人丙○○與原審共同被告皇德公司則以：曾與上訴人
    洽談分期清償但未獲同意等語。被上訴人乙○○則以：伊為
    擔保人不清楚狀況，丙○○有誠意還款等語抗辯。
六、原審對於上訴人之請求，判決(一)原審共同被告皇德公司應給
    付上訴人1,606,279元，及其中1,606,276元部分自民國自95
    年8月10日起至清償日止，按週年利率4.44%計算之利息，及
    自95年9月11日起至清償日止，逾期在6個月以內者，按上開
    利率10%，逾期在6個月以上者，按上開利率20%計算之違約
    金。(二)被上訴人丙○○、乙○○應連帶給付上訴人1,606,27
    9元，及其中1,606,276元部分自民國自95年8月10 日起至清
    償日止，按週年利率4.44%計算之利息。(三)前2項所命給付，
    如任一人清償，其他人於清償之範圍內，同免其責。並駁回
    上訴人其餘之訴。上訴人不服，提起上訴，求為判決(一)原審
    不利上訴人部分廢棄(二)上廢棄部分，被上訴人應與原審共同
    被告皇德公司連帶給付上訴人1,606,279元，及其中1,606,2
    76元部分，自民國95年8月10日起至清償日止，按週年利率
    4.44%計算之利息，暨自民國95年9月11日起至清償日止，逾
    期在6個月以內者，按上開利率10%，逾期在6個月以上者，
    按上開利率20%計算之違約金。
七、經查，上訴人主張：(一)皇德公司於94年9月11日邀同被上訴
    人向上訴人借款200萬元，借款期間自94年9月28日起至95年
    9月28日止，約定利息按上訴人基本利率加3.2碼計算，週年
    利率為4.17%，嗣後依上訴人公告基準利率調整，以每月為l
    期，按期攤還，如未按期攤還，借款人即喪失期限利益，借
    款視為全部到期，並自違約之日起，逾期在6個月以內者，
    按上開利率10%，逾期超過6個月者，按上開利率20%計算違
    約金。(二)皇德公司自95年8月10日起即未繳款，依上開約定
    借款視為全部到期，尚積欠1,606,279元及其中1,606,276元
    部分自95年8月10日起至清償日止，按週年利率4.44%計算之
    利息（按依上訴人公告基準利率調整後之利息，見原審卷第
    14頁），及自95年9月11日起至清償日止，逾期在6個月以內
    者，按上開利率10%，逾期在6個月以上者，按上開利率20%
    計算之違約金等情，為兩造所不爭執，並有授信約定書3紙
    、交易紀錄表等件為證，堪信為真。
八、上訴人依消費借貸之法律關係，請求皇德公司給付1,606,27
    9元及其中1,606,276元部分自95年8月10日起至清償日止，
    按週年利率4.44%計算之利息，及自95年9月11日起至清償日
    止，逾期在6個月以內者，按上開利率10%，逾期在6個月以
    上者，按上開利率20%計算之違約金部分，業已判決確定。
    上訴人主張被上訴人為前開消費借貸之連帶保證人，有授權
    書可證（見本院卷第28頁），該授權書上被上訴人之簽名、
    印文與本票之簽名、印文相符；被上訴人對於上訴人主張之
    事實，已於相當時期受合法之通知，而於言詞辯論期日不到
    場，亦未提出準備書狀爭執，亦堪信該授權書為真（民事訴
    訟法第280條第3項參照）。從而，上訴人依連帶保證、消費
    借貸之法律關係，請求被上訴人應與原審共同被告皇德公司
    連帶給付1,606,279元，及其中1,606,276元部分，自民國95
    年8月10日起至清償日止，按週年利率4.44%計算之利息，暨
    自民國95年9月11日起至清償日止，逾期在6個月以內者，按
    上開利率10%，逾期在6個月以上者，按上開利率20%計算之
    違約金，自屬有據。
九、綜上所述，上訴人依連帶保證、消費借貸之法律關係，請求
    被上訴人應與原審共同被告皇德公司連帶給付上訴人1,606,
    279元，及其中1,606,276元部分，自民國95年8月10日起至
    清償日止，按週年利率4.44%計算之利息，暨自民國95年9月
    11日起至清償日止，逾期在6個月以內者，按上開利率10%，
    逾期在6個月以上者，按上開利率20%計算之違約金，為有理
    由，應予准許。原審為上訴人敗訴之判決，尚有未洽。上訴
    意旨指摘原判決不當，求予廢棄改判，為有理由。爰由本院
    予以廢棄改判，如主文第2項所示。
十、本件事證已臻明確，兩造其餘攻擊、防禦方法及未經援用之
    證據，經本院審酌後認對判決結果不生影響，爰不一一論列
    ，附此敘明。
十一、據上論結，本件上訴為有理由，依民事訴訟法第450條、第
    85條第2項、第463條、第385條第1項，判決如主文。
中　　華　　民　　國　　96　　年　　12　　月　18　　日
　　　　　　　　　  民事第十五庭
                      　審判長法　官   林恩山
　　　　　　　　　　          法　官   楊絮雲
　　　　　　　　　　          法　官   陳雅玲
正本係照原本作成。
如不服本判決，應於收受送達後20日內向本院提出上訴書狀，其
未表明上訴理由者，應於提出上訴後20日內向本院補提理由書狀
（均須按他造當事人之人數附繕本）上訴時應提出委任律師或具
有律師資格之人之委任狀；委任有律師資格者，另應附具律師資
格證書及釋明委任人與受任人有民事訴訟法第466條之1第1項但
書或第2項（詳附註）所定關係之釋明文書影本。
中　　華　　民　　國　　96　　年　　12　　月　　18　　日
　　　　　　　　　　　　　　　書記官   劉  瑗
附註：
民事訴訟法第466條之1（第1項、第2項）：
對於第二審判決上訴，上訴人應委任律師為訴訟代理人。但上訴
人或其他法定代理人具有律師資格者，不在此限。
上訴人之配偶、三親等內之血親、二親等內之姻親，或上訴人為
法人、中央或地方機關時，其所屬專任人員具有律師資格並經法
院認為適當者，亦得為第三審訴訟代理人。
